【裁判字號】    98,台上,3259
【裁判日期】    980611
【裁判案由】    違反毒品危害防制條例
【裁判全文】
最高法院刑事判決            九十八年度台上字第三二五九號
上  訴  人  台灣高等法院台南分院檢察署檢察官
上  訴  人
即  被  告  甲○○
選任辯護人  查名邦律師
            康文彬律師
上列上訴人等因被告違反毒品危害防制條例案件，不服台灣高等
法院台南分院中華民國九十八年三月十七日第二審判決（九十七
年度上訴字第一二二０號，起訴案號：台灣台南地方法院檢察署
九十五年度偵字第一八０三七、一八０八五號），提起上訴，本
院判決如下：
    主  文
原判決關於無罪部分（即被訴販賣第一級毒品予「江華」部分）
撤銷，發回台灣高等法院台南分院。
其他上訴駁回。
    理  由
一、發回（檢察官上訴）部分
本件原判決以公訴意旨略以：上訴人即被告甲○○（下稱被告）
與李玉娟（通緝中）共同意圖營利，由被告指示李玉娟持用00
00000000號行動電話，供不特定購毒者聯絡第一級毒品
海洛因交易事宜，待雙方商定海洛因交易數量及價格後，即由被
告或李玉娟交付海洛因予購毒者，最後由被告收取價款之方式，
自民國九十五年十月間起迄同年十一月間止，在台南縣歸仁鄉某
廟旁，販賣海洛因予「江華」一至二次，每次交易價格新台幣（
下同）一千元至二千元不等等情，因認被告涉犯毒品危害防制條
例第四條第一項之販賣第一級毒品罪嫌。經審理結果，認不能證
明被告犯罪，因而撤銷第一審關於該部分之科刑判決，改判諭知
被告被訴販賣第一級毒品予「江華」部分無罪，固非無見。
惟查：證據之證明力，固由事實審法院依其職權，本於確信自由
判斷，惟此項自由判斷之職權運用，仍不得違背經驗法則與論理
法則，否則即屬違背證據法則。卷查「江華」於九十五年十一月
十七日二十二時十五分十八秒許，與李玉娟通話內容為：「Ｂ（
江華）：廣文在不在？Ｃ（李玉娟）：他在睡覺。Ｂ：那你樓下
開門一下，要拿一千給他。一千。Ｃ：一千喔。Ｂ：對。Ｃ：好
，我用一下。」，有卷附之通訊監察譯文及第一審法院之勘驗筆
錄可稽（見第一審卷一第一０四、一二０頁），由上開通訊內容
以觀，「江華」原先欲聯絡交易毒品之對象，似為被告而非李玉
娟。又據李玉娟於偵查中所述，該次之交易情形為「江華」前往
台南縣歸仁鄉○○○街二八巷九一號，欲購買一千元之海洛因，
李玉娟及「江華」並利用該處鐵門洞口相互交付毒品及一千元；
李玉娟並證稱：「九十五年十月中旬開始，被告說他若睡覺或不
想出去時，要我幫他接電話，被告跟我說對方講一張就是一千元
的海洛因……」「……我幫他（被告）接電話次數很多，尤其到
十一月份的時候，都是我在跟對方聯絡，我幫被告出去交易毒品
約有六、七次，數量約一千到兩千元之間，翟仔（翟光磊）三、
四次，寶亮（趙寶連）有一、二次，『江華』也是一、兩次。」
等語（見九十五年度他字第五六九三號卷第五十八頁），上述各
情如果屬實，再參諸被告亦坦承其曾委託李玉娟交付海洛因予「
江華」等情，何以仍不足資為被告與李玉娟共同販賣海洛因予「
江華」之證明？原審竟採信被告之辯解，認上開證據資料僅能證
明李玉娟與「江華」二人有毒品交易行為，尚難遽認被告參與該
部分犯行云云（見原判決第十三頁第二至四行），此項論斷是否
與卷內證據資料相適合？是否合於經驗法則及論理法則？饒有斟
酌之餘地。又「江華」與被告及李玉娟聯繫為毒品交易之實情究
竟如何，係為發見真實及對被告之利益有重大關係之事項，自有
調查之必要。而依卷附通訊監察譯文所載，「江華」使用之行動
電話號碼為「0000000000」，且與被告及李玉娟均為
熟識之人，非不可循線查明其真實身分，傳喚到庭查證。而原審
並未予以調查，竟以「江華」並未查獲亦未到案，無從傳喚查明
真相為由，遽行判決，其審理亦有未盡。檢察官上訴意旨指摘原
判決此部分不當，為有理由，應認原判決此部分有撤銷發回更審
之原因。
二、駁回（甲○○上訴）部分
按刑事訴訟法第三百七十七條規定，上訴於第三審法院，非以判
決違背法令為理由，不得為之。是提起第三審上訴，應以原判決
違背法令為理由，係屬法定要件。如果上訴理由書狀並未依據卷
內訴訟資料，具體指摘原判決不適用何種法則或如何適用不當，
或所指摘原判決違法情事，顯與法律規定得為第三審上訴理由之
違法情形，不相適合時，均應認其上訴為違背法律上之程式，予
以駁回。被告上訴意旨略稱：原審雖不採信證人翟光磊於第一審
所為其係委託被告代購毒品之證言，然其證言之重點，非在於其
係委託被告代購或與被告合資購買毒品，而在於其並非向被告購
買毒品，且翟光磊此部分之供述，係對被告有利之證據，原審未
就此加以審酌，且未說明何以因翟光磊之證言與被告之陳述有所
出入，即以被告之辯解為不可採之理由，難謂無判決不備理由之
違法；又證人趙寶連於偵、審中均證稱係與被告合資購買毒品，
適足證明被告並無販賣毒品之事實，原審以李玉娟於偵查中之證
言，認為被告之辯解及趙寶連之證言不足採信，而未就李玉娟之
證言何以較為可信敘明其理由，亦難謂無判決不備理由之違法等
語。
惟查：證據之取捨、事實之認定，乃事實審法院職權行使之範圍
，事實審法院經調查證據之結果，本於確信，依自由心證之取捨
證據，苟其取捨，與經驗法則或論理法則無違，即不得任意指為
違法，而據為適法之第三審上訴理由。本件原判決認定被告有原
判決事實欄所載，販賣第一級毒品海洛因予翟光磊、趙寶連之多
次犯行，因而撤銷第一審關於該等部分之不當科刑判決（即第一
審判決附表編號一至七部分），改判仍論處被告如原判決附表所
示之共同販賣第一級毒品七罪罪刑（均累犯，各處有期徒刑十五
年六月），並為相關之沒收宣告。係以：被告坦承委由李玉娟交
付海洛因予翟光磊、趙寶連等事實，及證人李玉娟、翟光磊於偵
查中所為之證言，證人趙寶連於偵、審中所為與被告或李玉娟聯
絡並拿取毒品之陳述，扣案之行動電話、電子磅秤，被告、李玉
娟與翟光磊、趙寶連以電話聯絡購毒事宜之通訊監察譯文，第一
審勘驗通訊監察錄音帶之勘驗筆錄等證據資料，為綜合之判斷。
並說明被告否認販賣海洛因犯行，辯稱係與翟光磊、趙寶連合資
購買海洛因，或係李玉娟自行為販賣毒品行為，其不知情云云，
及證人翟光磊於第一審改口證稱係委由被告代其購買毒品云云，
另證人趙寶連於偵、審中證稱係與被告合資購買毒品云云，均不
足採信，而分別予以指駁。復敘明被告所犯販賣第一級毒品罪，
其法定最低本刑為死刑、無期徒刑，經審酌其販賣對象僅有二人
，每次販毒金額在五百元至七千元之間，全部犯罪所得亦僅一萬
七千五百元等情狀，如均逕以該罪之法定最低度刑，仍嫌過重，
其犯罪情狀顯可憫恕，爰依刑法第五十九條規定，就其所犯各次
犯行均酌量減輕其刑。已詳細敘述其所憑之證據及認定之理由，
所為論斷，俱有卷存證據資料可資覆按，並無採證或認定事實違
背經驗法則或論理法則，或其他違背法令之情形。又原審係就卷
附通訊監察譯文所載，及第一審勘驗通訊監察錄音帶內容之結果
，並參酌證人李玉娟之明確證述等證據資料，依其調查所得，而
認定被告及翟光磊、趙寶連所為係合資購買毒品或委託被告代購
毒品等陳述均無可採信，業於原判決理由二、(三)及(四)內詳細記載
所憑之論據，自無判決不備理由之違法情形可言。上訴意旨並未
依據卷內訴訟資料具體指摘原判決有何不適用法則或適用不當之
違背法令情事，仍就原審已論列說明之事項，任憑己見漫詞指摘
，核與法律規定得為第三審上訴理由之違法情形，不相適合。此
部分上訴違背法律上之程式，應予駁回。
據上論結，應依刑事訴訟法第三百九十七條、第四百零一條、第
三百九十五條前段，判決如主文。
中    華    民    國  九十八  年    六    月   十一   日
                      最高法院刑事第五庭
                          審判長法官  陳  正  庸
                                法官  賴  忠  星
                                法官  林  秀  夫
                                法官  宋      祺
                                法官  陳  祐  治
      本件正本證明與原本無異
                                      書  記  官
中    華    民    國  九十八  年    六    月   十五   日
                                                     m


司法院資訊處製作；財團法人民間司法改革基金會備份。
